【裁判字號】    97,易,579
【裁判日期】    971029
【裁判案由】    妨害自由
【裁判全文】
臺灣雲林地方法院刑事判決               97年度易字第579號
公  訴  人  臺灣雲林地方法院檢察署檢察官
被      告  甲○○
上列被告因妨害自由案件，經檢察官提起公訴（97年度偵字第31
44號），本院判決如下：
    主      文
甲○○以加害生命、身體、自由之事，恐嚇他人致生危害於安全
，累犯，處有期徒刑陸月，如易科罰金，以新臺幣壹仟元折算壹
日。
    事實及理由
壹、犯罪事實：
    甲○○前因公共危險等案件，經本院於民國95年1 月16日，
    以94年度交易字第117 號分別判處有期徒刑7 月、5 月，應
    執行有期徒刑10月，復經臺灣高等法院臺南分院於95年6 月
    22日，以95年度交上易字第97號駁回上訴確定（下稱前案）
    ，於95年9 月15日入監服刑，甫於96年7 月10日縮刑期滿執
    行完畢。甲○○猶不知悔改，認為其前案經判決有罪入監服
    刑，係戊○○於前案為證人時，未基於朋友情誼，對其為有
    利之證述，反而陳述對其不利之證詞，遂心生仇怨，甲○○
    於97年4 月18日凌晨0 時10分許，情商不知情之丙○○駕車
    搭載其（車內另有2 名不知情之姓名年籍均不詳之丙○○友
    人），至戊○○位於雲林縣斗六市○○路○ 段164 號永裕機
    車行之住處內後（侵入住宅部分未據告訴），甲○○即大聲
    要求戊○○出外商談前案案情，然為戊○○所堅拒，甲○○
    竟單獨基於恐嚇犯意，以臺語向戊○○恫稱「你不要到斗六
    街上」、「不要讓我遇到」、「槍口都對著你」、「讓你死
    」、「我會到店門口等你」等類加害生命、身體及自由之事
    ，恐嚇戊○○，致戊○○心生畏懼，而生危害於安全。嗣經
    戊○○之兄丁○○報警後，甲○○始悻悻然離開現場。
貳、認定犯罪事實所憑證據及理由
一、證據能力部分：
(一)、按被告以外之人於偵查中向檢察官所為陳述，除顯有不可信
    之情況者外，得為證據，刑事訴訟法第159 條之1 第2 項定
    有明文。檢察官在偵查中對被告以外之人所為之偵查筆錄，
    性質上屬傳聞證據，惟刑事訴訟法規定檢察官代表國家偵查
    犯罪、實施公訴，依法其有訊問被告、證人及鑑定人之權，
    證人、鑑定人並須具結，而實務運作時，檢察官偵查中向被
    告以外之人所取得之陳述，原則上均能遵守法律規定，不致
    違法取供，其可信度極高，職是，被告以外之人前於偵查中
    已具結而為證述，除反對該項供述得具有證據能力之一方，
    已釋明「顯有不可信之情況」之理由外，不宜遽指該證人於
    偵查中之陳述不具證據能力。經查，戊○○、丁○○在檢察
    官面前之證述筆錄（見偵卷第19頁至第20頁），係檢察官令
    其以證人身分具結後所為之證述，有該證人結文附卷可稽（
    見偵卷第22至23頁），並無任何顯不可信之情事。被告甲○○僅空言辯稱上開證人於檢察官面前之證述筆錄無證據能力
    ，並未提及檢察官在訊問時有不法取供之情形，亦未釋明上
    開證人之證述有何顯不可信之情況，依上開規定，戊○○、
    丁○○在檢察官之證述筆錄，自得作為本案證據使用。
(二)、戊○○97年4 月18日之警詢筆錄、丁○○於97年5 月27日之
    警詢筆錄及戊○○指認被告口卡片1 紙：戊○○、丁○○於
    本院審理時業已到庭具結作證，並當庭指認被告無誤，其證
    述之內容與上開筆錄、指認口卡片之記載大致相符，本院認
    為其警詢筆錄、指認口卡片所待證之事實，已臻明瞭，無重
    複調查之必要，爰均依刑事訴訟法第163 條之2 第1 項之規
    定，駁回檢察官調查證據之聲請，則其警詢筆錄及指認口卡
    片之證據能力有無，不再論述。
(三)、臺灣高等法院臺南分院95年度交上易字第97號刑事判決、臺
    灣雲林地方法院檢察署檢察官94年度偵字第2861號起訴書，
    非傳聞法則之適用範圍，其製作過程也未見何違法情事，自
    有證據能力。被告空言辯以無證據能力云云，未釋明上開判
    決書、起訴書之製作程序有何違法不當之處，要非可採。
(四)、被告於97年5 月27日之警詢筆錄、被告於97年7 月8 日在檢
    察官面前之供述筆錄，被告於本院審理時供認上開筆錄之記
    載有看過，沒有記錯（參本院卷第26頁），觀之上開筆錄訊
    問過程，均有告知被告三權利，並於筆錄末頁有被告親筆簽
    名，皆未見有何不法取供之事實，應出於被告自由意志，被
    告不同意上開供述筆錄有證據能力云云，亦無可取。
(五)、至於本院94年度交易字第117 號刑事判決、刑事撤回告訴狀
    1 紙、被告於97年8 月13日在法官面前之供述筆錄，被告在
    本院審理中未爭執上開證據之證據能力（見本院卷第84頁反
    面至85頁），本院審酌上開證據製作時之情況，並無違法不
    當之情事，認為以之作為證據應屬適當，應認上開證據具有
    證據能力。
二、證明力部分：
    被告固供稱其因前案入監服刑，戊○○於前案中曾為證人，
    並對其為不利之證述，其乃於97年4 月18日凌晨零時10分許
    協同丙○○及另2 名男子前往戊○○在雲林縣斗六市○○路
    164 號永裕機車行內等事實為真，惟矢口否認有何恐嚇犯行
    ，辯稱當時伊1 人走進永裕機車行內與戊○○商談不到3 句
    話，見戊○○及其兄丁○○要報警就離開該永裕機車行，伊
    與戊○○之間沒有任何仇怨、沒有恨戊○○，也沒有對戊○○說「我到斗六了，你不要到斗六街上，你到街上被我看到
    ，我會用槍打死你，我會到店門口等你」等加害生命、身體
    、自由之話語云云。經查：
(一)、被告前因公共危險等案件，經本院於95年1 月16日，以94年
    度交易字第117 號分別判處有期徒刑7 月、5 月，應執行有
    期徒刑10月，復經臺灣高等法院臺南分院於95年6 月22日，
    以95年度交上易字第97號駁回上訴確定，於95年9 月15日入
    監服刑，甫於96年7 月10日縮刑期滿執行完畢，而戊○○於
    上開案件審理中為證人時據實陳述，經法院採為不利被告之
    證據資料等事實，有臺灣雲林地方法院檢察署檢察官94年度
    偵字第2861號起訴書、本院94年度交易字第117 號刑事判決
    、臺灣高等法院臺南分院95年度交上易字第97號刑事判決影
    本各1 份在卷可考（參偵卷第4 至5 頁、本院卷第50至52頁
    、偵卷第9 至11頁），復為被告於本院審理時所坦認（參本
    院卷第24頁至25頁反面），堪信為真實。
(二)、被告與戊○○原為朋友，然被告於前案公共危險案件中辯稱
    酒後駕車肇事之人應為戊○○云云，為戊○○於前案審理時
    所否認，並證稱開車之人確為被告，被告因而對戊○○心存
    仇隙等事實，業經戊○○於本院審理時證述無訛（參本院卷
    第77頁、第74頁反面），核與本院94年度交易字第117 號刑
    事判決、臺灣高等法院臺南分院95年度交上易字第97號刑事
    判決影本之記載內容相符，顯見被告因戊○○於前案作證中
    ，未基於朋友情誼替其掩護罪責，反而指證被告為現場駕車
    肇事之人乙事懷恨在心，參酌被告於前案判決確定後，對於
    前案不斷地提起再審（臺灣高等法院臺南分院95年度交聲再
    字第67號、同院95年度交聲再字第104 號、同院96年度交聲
    再字第10號、同院96年度聲再字第25號、同院96年度交聲再
    字第44號、同院97年度交聲再字第45號、同院97年度交聲再
    字第59號、本院95年度聲再字第6 號、本96年度聲再字第7
    號），有臺灣高等法院被告前案紀錄表1 份在卷可稽（參本
    院卷第57頁反面至第58頁），益見被告對於前案久久不能釋
    懷，對於戊○○之怨恨有增無減，堪信被告對於戊○○積恨
    甚深，有伺機報復戊○○之動機。被告於本院審理時辯稱其
    未憎恨戊○○云云，然而，被告於警詢時供稱：「因我之前
    被戊○○冤枉公共危險案，平白無故被關10個月，所以當時
    我至該處是拿上述案件再審的資料至機車行找戊○○，希望
    他良心發現，他能還我公道」（參警卷第2 頁）。於本院審
    理時，其又供述：「前案這些是誤判，是誣賴我」（參本院
    卷第24頁反面）。由被告上開言語，不難發現被告對戊○○
    實存有怨恨，不斷地抱怨係因戊○○之「誣指」，導致前案
    為「誤判」、「冤枉」，足見被告辯稱其未恨戊○○云云，
    實為隱藏本案犯罪動機，要非可採。
(三)、被告挾上開舊怨，於97年4 月18日凌晨0 時10分許，情商不
    知情之丙○○駕車搭載伊（車內另有2 名不知情之姓名年籍
    均不詳之丙○○友人），至戊○○位於雲林縣斗六市○○路
    1 段164 號永裕機車行之住處內後，甲○○即大聲要求戊○○出外商談前案案情，然為戊○○所堅拒等情，已據戊○○
    、丁○○、乙○○於本院審理時證述明確（參本院卷第74頁
    反面及第76頁至第77頁、第70頁、第65頁至其反面及第67頁
    至第68頁），證人3 人證述大致相符，戊○○、丁○○於本
    院審理時之證述內容也與其於檢察官面前證詞互核一致，被
    告請託丙○○搭載伊至永裕機車行乙事，也經丙○○於本院
    審理時證述實在（參本院卷第80至該頁反面），佐以被告於
    本院審理時詰問時稱：「我大聲可能我是說話大聲」等語（
    參本院卷第71頁），堪見被告入門後大聲要求戊○○出外等
    情，應屬實在。被告雖辯稱「很有禮貌」地請戊○○外出，
    然而，戊○○、丁○○、乙○○於本院審理時均證稱被告進
    入戊○○之機車行後，即大聲、咆哮之方式，要求戊○○出
    外商談，已論明如上，被告於詰問丁○○稱：「我大聲可能
    我是說話大聲，但是我有說要你們跟我吵架嗎，我有要跟你
    們吵架嗎？」（參本院卷第71頁），益見被告辯稱其「很有
    禮貌」地請戊○○外出商談乙事，純為掩飾自己怒氣攻心，
    進而出言恐嚇戊○○之犯行，委無可取之處。
(四)、被告見戊○○不隨伊出門，新仇舊怨湧上心頭，被告隨以臺
    語向戊○○恫稱「你不要到斗六街上」、「不要讓我遇到」
    、「槍口對著你」、「讓你死」、「我會到店門口等你」等
    類加害生命、身體及自由之事，恐嚇戊○○，致戊○○心生
    畏懼，而生危害於安全，經戊○○之兄丁○○報警後，甲○○始悻悻然離開現場等情，業經戊○○於本院審理時證述：
    被告就進來（機車行內），開始罵說：讓我關10個月，我家
    人都睡不著，你家人也不用睡，說一些我不要出門，你家我
    知道，我就偶爾來這邊找你，就不要去斗六街上，槍口都對
    著你；當時在場的人有丁○○、乙○○、我，跟一位在家裡
    的顧客，被告進來第一句話就是「你給我出來，出來外面說
    」，我說為何我要出去，我說你們那麼多人我一個人跟你們
    出去，被告說我害他被關10個月，我說是法院判決的，我現
    在已經贏了，我沒有必要跟你說什麼，法院很公正，不是我
    害你的，我贏了，被告說我家人睡不著，你家人也不用睡，
    他說你店開在這裡，「你不要去斗六街上」，「槍口對著你
    」，「讓你死」，也有說「我會到店門口等你」，店開在這
    邊，閒閒就在這邊等你，如果在路上讓我遇到，就要讓你死
    ，都是用臺語說的；之後我哥丁○○報警，被告說他不怕，
    然後他就走了（參本院卷第75頁、第77頁反面至第78頁、第
    75 頁 至該頁反面）。丁○○於本院審理時亦證述：被告大
    喊大叫，罵一罵，就出去，他說我回來了，小心一點槍口會
    對著你，你是指我弟弟（即戊○○）；報警是我報的，是被
    告叫我報的，我報了，被告就跑掉了；被告有對戊○○提到
    說你不要到斗六街上，你到斗六街上被我看到，我槍口都對
    著你，在這裡開店，小心一點，我會到店門口等你，這些話
    是在我報警以前說的，我聽到這些話就報警；我有聽到讓你
    死這幾個字（參本院卷第70頁、第71頁、第72頁反面、第78
    頁）。乙○○於本院審理時證述：當天被告大概12點多過來
    ，叫囂要戊○○出去談，戊○○說有事情在這邊談，戊○○
    說不出去，被告說一定要出去談，丁○○請被告小聲一點，
    他父母親在睡覺，然後被告說他父親也難過11個月，為何要
    小聲，然後被告把嘴巴裡面的檳榔渣往家裡面丟過來，剛好
    有丟到我，我剛好坐在門口，被告就說以後不要在路上讓他
    遇到，遇到的話，槍口對著戊○○；因為被告咆哮10分鐘左
    右，丁○○就報警；被告最後說出去外面遇到，槍口就會對
    著你，丁○○就報警，接著被告就離開；被告離開的時候，
    最後一句是說在斗六街上「不要被我遇到」，不然槍口都向
    你，然後就離開；我有聽到被告說不要到斗六街上，被告看
    到，槍口都對著你（參本院卷第65頁、第66頁、第67頁反面
    、第78頁反面）。由上述證詞可知，證人3 人所述被告恐嚇
    戊○○之基本情節，互核一致。又乙○○為機車總公司之員
    工，而丁○○、戊○○兄弟為經銷商，3 人因此結識，乙○○與被告無糾紛，案發後均未與丁○○、戊○○兄弟談論本
    案，沒有偏袒任何一方等情，為乙○○於本院審理時證述明
    確（參本院卷第68頁反面），乙○○實無誣陷被告之動機，
    再觀乙○○證述過程，對於未聽聞、不記得之事項，也如實
    表述（參本院卷第67頁反面、第78頁），未見偏袒、附和戊○○、丁○○證述內容之情，其應未與丁○○、戊○○兄弟
    串證，復而證述，其證述應可採信。觀之戊○○於前案作證
    後，常於其家中接獲不明恐嚇電話、家中車輛均遭不明人士
    砸損，戊○○也息事寧人，未報警處理，本案發生之初，其
    本無告訴被告之意，係因報警之後，警方說有作筆錄就是要
    告，始生本案，本案起訴後被告前往戊○○家中找戊○○，
    戊○○也與被告簽立和解書，不希望受到任何糾纏等情，為
    戊○○於本院審理時證述歷歷（參本院卷第75頁反面、第78
    頁反面），可見戊○○並非喜好興訟之人。再者，本案被告
    與戊○○均已和解，戊○○表明撤回告訴之意，有刑事撤回
    告訴狀1 紙在卷可考（參本院卷第21頁），戊○○自無再誣
    指被告、自陷偽證罪責之可能。被告雖辯稱未恐嚇戊○○，
    但嗣後改口稱：「我的意思是否就是說我上訴的資料現在都
    是對他不利，就是槍口」、「我所指的槍口是否我說我上訴
    的資料槍口都針對他對他不利」、「是否我說我在上訴再審
    的資料意思就是槍口針對他」（參本院卷第66頁、第70頁反
    面、第71頁），顯見被告在場的確向戊○○提及「槍口都對
    著你」乙詞，可認被告供詞矛盾。經本院勾稽上情，足認被
    告確以前述詞語恐嚇戊○○，致戊○○心生畏懼。檢察官雖
    認為被告係以「你不到斗市街○○○○街上被我看到，我會
    用槍打死你，我會到店門口等你」等詞恐嚇戊○○，然戊○○於本院審理時證述：今日說的應該對，被告是說現在槍口
    都向著你，出去斗六街上讓你死（參本院卷第78頁），參酌
    戊○○於檢察官面前亦證稱：「他說槍口向我」（參偵卷第
    19頁），而非「用槍打死你」，檢察官認被告係以「我會用
    槍打死你」等語恐嚇戊○○，尚屬誤會，被告應以「你不要
    到斗六街上」、「不要讓我遇到」、「槍口都對著你」、「
    讓你死」、「我會到店門口等你」等類語彙恐嚇戊○○無誤
    。
(五)、被告另辯稱當初係很有禮貌地請戊○○商談前案案情，其未
    恐嚇戊○○云云，並以丙○○於本院審理時之證述其佐證。
    然而：
１、丙○○雖於本院審理時證稱其當天載被告至斗六的1 家機車
    行，伊及另2 名朋友與被告一起過去，被告先進入機車行，
    其也有進入，沒有聽到大小聲，沒有聽到被告說「你不要到
    斗六街上，你到街上被我看到，槍口會對著你，我會讓你死
    」，聽到說要報警以後，就離開機車行，被告馬上跟著伊離
    開，其從頭到尾都有在現場等語（參本院卷第80頁反面至84
    頁）。然而，被告於本院審理時已供稱向戊○○提及「槍口
    都對著你」乙詞，詳如上述，丙○○既然自始至終均在現場
    ，其於本院審理時竟證稱沒有聽到被告說「槍口對著你」之
    類話語（參本院卷第81頁反面）。況且戊○○、丁○○、乙○○於本院審理時也都證稱被告大聲要求戊○○外出並恐嚇
    戊○○等情，丙○○竟也證稱均未聽聞（參本院卷第81頁、
    第82頁）。再者，被告以上開話語恐嚇戊○○後，隨為丁○○報警處理，丙○○竟再證稱僅有聽聞報警而不知原因（參
    本院卷第81頁），果若未發生任何事情或爭執，丁○○何以
    特地於三更半夜報警處理本案。以上諸情，均見丙○○於本
    院審理時對於特定之事項隱而不證，均以「不知道」、「不
    清楚」、「未聽聞」等語搪塞，足以見得丙○○害怕被認定
    與被告為本案恐嚇罪之共同正犯，沾惹是非上身，因此語多
    保留，丙○○於本院審理時之證述，自無可採，被告執此為
    辯，無法據以為其有利之認定。
２、被告雖辯稱未以上詞恐嚇戊○○，然而已與戊○○、丁○○
    、乙○○3 人在本院審理時之證述不符，被告於本院審理時
    也坦認以槍口等語告知戊○○，顯見被告供詞前後反覆。被
    告雖不斷辯稱所謂之槍口為其準備之上訴及再審資料，然而
    前案既經判決確定，前案上訴或再審之資料，顯然與本案恐
    嚇案情無關，況且前案訴訟之資料與被告所謂「槍口」乙詞
    ，完全無法得出任何關聯性，被告所辯過於牽強，難以採信
    。
３、被告再辯以前案尚有民事求償部分，因此至戊○○之永裕機
    車行，希望與戊○○商談後續事宜，但為戊○○所堅拒，顯
    見戊○○逃避責任之心態云云。惟前案刑事部分，已判決確
    定，被告也入監服刑執行完畢，前案事實業經釐清，被告多
    次再審之聲請也均為駁回，後續民事賠償部分，為被告自己
    之責任，與戊○○毫無關聯，戊○○自無設詞誣陷被告、躲
    閃責任的動機。再者，果若如被告所言戊○○係要逃避責任
    ，戊○○理當不願於本案與被告和解，相反地，其應堅持訴
    追被告，然而，本案中，戊○○與被告達成和解，並具狀撤
    回告訴（惟本案為非告訴乃論之罪不得撤回），且當庭表明
    不願追究、原諒被告之意（參本院卷第79頁），和被告所辯
    之情，大為相反。被告所辯，與本案無關，又與事理相違，
    自不能信。
(六)、檢察官認被告、丙○○與另2 位姓名年籍不詳之成年人為本
    案恐嚇罪，有犯意之聯絡及行為分擔，為共同正犯。然而，
    戊○○於檢察官面前證稱後面3 人沒有說什麼只在場作勢（
    參偵卷第19頁），戊○○復於本院審理時證稱：後面那些人
    沒有跟著被告一起罵，沒有說話（參本院卷第75頁）。丁○○及乙○○於本院審理時亦證稱後面站的那些人沒有出聲（
    參本院卷第73頁反面、第67頁至該頁反面）。丙○○於本院
    審理時也證稱被告要伊載被告去找朋友，不知道被告要幹嘛
    等語（參本院卷第80頁至81頁）。可見丙○○及另2 人不詳
    姓名之人，僅搭載被告至永裕機車行後，隨同被告入內站立
    於被告後方，但對於被告入內尋找戊○○之原因、將出言恐
    嚇戊○○之舉動，事前、事中均不知情，在現場也未附和被
    告，自難僅憑戊○○指稱丙○○及另2 人在場作勢，即可遽
    認渠等與被告就上開恐嚇之犯行為共同正犯，檢察官所指尚
    有誤會，被告就上開犯行應屬單獨犯，併予指明。
(七)、綜上所述，被告所辯委無可採，本案事證明確，被告犯行堪
    以認定，應予依法論科。
、論罪科刑之理由：
一、甲○○基於恐嚇犯意，以臺語向戊○○恫稱「你不要到斗六
    街上」、「不要讓我遇到」、「槍口都對著你」、「讓你死
    」、「我會到店門口等你」等類話語，且被告當時口氣強硬
    並且有叫囂狀，依此言談舉措觀之，已足使人認被告極有可
    能使用暴力之可能，益徵戊○○確因被告以前開加害生命、
    身體、自由之言語加以恐嚇，心生恐懼而危害其安全無疑。
    則核被告所為，係犯刑法第305 條恐嚇危害安全罪。
二、甲○○前因公共危險等案件，經本院於95年1 月16日，以94
    年度交易字第117 號分別判處有期徒刑7 月、5 月，應執行
    有期徒刑10月，復經臺灣高等法院臺南分院於95年6 月22日
    ，以95年度交上易字第97號駁回上訴確定，於95年9 月15日
    入監服刑，甫於96年7 月10日縮刑期滿執行完畢，有臺灣高
    等法院被告前案紀錄表在卷可按，其受有期徒刑執行完畢，
    5 年內故意再犯本案有期徒刑以上之罪，為累犯，應依刑法
    第47條第1 項規定加重其刑。
三、爰審酌被告有上開前科，竟仍不知悔悟，無深切反省前案過
    錯，反而不斷地怪罪戊○○，反將責任推諉戊○○，於深夜
    時分，至戊○○家中大鬧，擾人安寧，出言恐嚇，妨害戊○○之安全。必須再指出的是，戊○○為前案證人，被告未服
    前案對其判決不利之結果，不知改過，竟認為前案判決有罪
    之原因，均係出於戊○○之誣陷，因此執行完畢出監後，又
    要求戊○○為其前案翻證，然為戊○○所堅拒，被告即轉而
    放話恐嚇，此均顯示被告不知檢討，毫無悔意，更嚴重的是
    被告法治觀念淡薄，恐嚇前案證人，挑戰司法威信，原應予
    以嚴懲，然而，戊○○於本案審理期間，已具狀表明不願追
    訴之意，也希望被告得結束仇恨戊○○，兼衡被告之犯罪情
    節，尚未持物作勢攻擊，及其智識、經濟狀況等一切情狀，
    量處如主文所示之刑，並諭知易科罰金之折算標準，希冀被
    告知所悔悟而非一錯再錯，否則終將難逃反覆出入監所之可
    能。
肆、應適用之法律：
    刑事訴訟法第299 條第1 項前段，刑法第305 條、第47條第
    1 項、第41條第1 項前段，刑法施行法第1 條之1 第1 項、
    第2 項前段。
本案經檢察官吳淑娟到庭執行職務。
中    華    民    國    97    年    10    月    29    日
                  刑事第五庭  審判長法  官  侯廷昌
                                    法  官  王紹銘
                                    法  官  藍家偉
以上正本證明與原本無異。
如不服本判決，應於判決收受後10日內，向本院提出上訴狀（須
附繕本）。
                                    書記官  王雪招
中    華    民    國    97    年    10    月    29    日
附錄本案論罪科刑法條全文：
刑法第305 條：（恐嚇危害安全罪）
以加害生命、身體、自由、名譽、財產之事，恐嚇他人致生危害
於安全者，處2 年以下有期徒刑、拘役或3 百元以下罰金。


司法院資訊處製作；財團法人民間司法改革基金會備份。
